【裁判字號】    97,易,1316
【裁判日期】    971231
【裁判案由】    傷害等
【裁判全文】
臺灣高雄地方法院刑事判決              97年度易字第1316號
公  訴  人  臺灣高雄地方法院檢察署檢察官
被      告  己○○
            戊○○
            丁○○○
            乙○○
上列被告因傷害等案件，經檢察官提起公訴（97年度偵字第1124
3 號、第21635 號）後，被告均於準備程序為有罪之陳述，經合
議庭裁定由受命法官依簡式審判程序獨任審理，並判決如下：
    主  文
己○○共同犯強制罪，處拘役拾日，如易科罰金，以新臺幣壹仟
元折算壹日。又共同犯傷害罪，處拘役拾日，如易科罰金，以新
臺幣壹仟元折算壹日。應執行拘役拾伍日，如易科罰金，以新臺
幣壹仟元折算壹日。緩刑貳年。
戊○○共同犯強制罪，處拘役肆拾日，如易科罰金，以新臺幣壹
仟元折算壹日。又共同犯傷害罪，處拘役伍拾日，如易科罰金，
以新臺幣壹仟元折算壹日。應執行拘役捌拾日，如易科罰金，以
新臺幣壹仟元折算壹日。緩刑貳年。
丁○○○共同犯強制罪，處拘役參拾日，如易科罰金，以新臺幣
壹仟元折算壹日。又共同犯傷害罪，處拘役肆拾日，如易科罰金
，以新臺幣壹仟元折算壹日。應執行拘役伍拾日，如易科罰金，
以新臺幣壹仟元折算壹日。緩刑貳年。
乙○○共同犯強制罪，處拘役伍拾日，如易科罰金，以新臺幣壹
仟元折算壹日。又共同犯傷害罪，處拘役參拾日，如易科罰金，
以新臺幣壹仟元折算壹日。應執行拘役陸拾日，如易科罰金，以
新臺幣壹仟元折算壹日。緩刑貳年。
    事  實
一、己○○與戊○○係夫妻關係，與胞妹丁○○○及友人乙○○
    均與丙○○有工程款債務糾紛，遂共同基於妨害他人行使權
    利之犯意聯絡，於民國97年4 月13日上午8 時45分許，夥同
    在高雄縣鳳山市○○路○ 段71巷底丙○○居處等候丙○○，
    欲找丙○○理論債務，俟丙○○駕駛車號JV-3555 號自小客
    車駛至國泰路2 段71巷13號前時，推由乙○○出面攔阻丙○○上開自小客車繼續前進，己○○、戊○○及丁○○○隨後
    上前圍住該自小客車，己○○站立在駕駛座車門旁防止丙○○逃離，乙○○打開駕駛座車門喝令丙○○下車，丁○○○
    則打開右前車門，而戊○○打開右後車門取走丙○○皮包，
    以此等強暴方式，迫使丙○○下車。丙○○下車欲取回皮包
    ，戊○○、丁○○○及乙○○則互傳丙○○皮包，丙○○遂
    持手機欲撥打電話聯絡律師到場之際，己○○、戊○○、丁○○○、乙○○復共同基於傷害他人身體之犯意聯絡，由戊○○出手拉扯丙○○頭部、後頸部，丁○○○抓丙○○臉部
    、手部，造成丙○○受有頭部外傷、頸部挫傷併多處擦傷、
    雙手臂多處擦挫傷及左腳踝挫傷等傷害。丙○○亦不甘示弱
    ，基於傷害他人身體之犯意，持手機揮擊戊○○雙手，致戊○○受有雙手挫傷併瘀青、右背瘀傷等傷害（丙○○被訴傷
    害部分仍由本院同案審理中）。嗣經丙○○以行動電話報警
    處理，經警趕到當場查獲。
二、案經丙○○訴由高雄縣政府警察局鳳山分局報請臺灣高雄地
    方法院檢察署檢察官偵查起訴。
    理  由
一、本件被告己○○、被告戊○○、被告丁○○○、被告乙○○
    所犯均係死刑、無期徒刑、最輕本刑為3 年以上有期徒刑以
    外之罪，其於準備程序均就上揭被訴事實為有罪之陳述，經
    本院告知簡式審判程序之旨，並聽取公訴人及被告等人意見
    後，認無不得或不宜改依簡式審判程序進行之處，爰依刑事
    訴訟法第273 條之1 第1 項及第284 條之1 規定，經合議庭
    裁定進行簡式審判程序，先予敘明。
二、上揭事實業據被告4 人於本院審理中坦承不諱，核與證人即
    被害人丙○○於偵查中結證之情節相符，復有國軍高雄總醫
    院附設民眾診療服務處97年4 月13日告訴人丙○○診斷證明
    書、被告戊○○診斷證明書、高雄縣政府警察局鳳山分局扣
    押筆錄、扣押物品目錄表、高雄縣政府警察局97年4 月13日
    鳳警新字第097000914 號被告4 人逮捕通知書、告訴人丙○○所簽發彰化商業銀行96年9 月19日支票、96年4 月30日支
    票、台灣票據交換所高雄分所96年10月4 日真宏企業行丙○○退票理由單、台灣國際造船股份有限公司工作標單明細表
    、真宏企業行營利事業基本資料查詢各1 紙，及照片8 張附
    卷可稽（見97年度偵字第11243 號卷宗第16至19頁、警卷第
    20至35頁、本院卷第63-13 頁），足見被告4 人之自白與事
    實相符，自得採為認定事實之證據。從而，本件事證明確，
    被告4 人犯行均堪認定，應予依法論科。
三、按刑法第304 條之強暴、脅迫，以所用之強脅手段足以妨害
    他人行使權利，或足使他人行無義務之事為已足，並非以被
    害人之自由完全受其壓制為必要，最高法院28年上字第3650
    號判例意旨參照。查本件被告4 人將告訴人丙○○該自小客
    車擋住去路，並打開車門，足以妨害告訴人行使駕車離開之
    權利。是核被告4 人所為，均係犯刑法第304 條第1 項之強
    制罪及刑法第277 條第1 項之普通傷害罪。被告4 人先後攔
    阻告訴人駕車去路，再打開告訴人之車門之行為，係基於單
    一之強制行為犯意，而於時間、空間緊密相接之環境下所為
    之接續數行為，為接續犯，僅論以一強制罪。又被告4 人間
    ，就上開強制犯行與普通傷害犯行，皆有犯意聯絡及行為分
    擔，均論以共同正犯。被告4 人所犯上開兩罪名間，犯意有
    別，罪名互殊，應分論併罰。爰審酌被告4 人不思以理性態
    度解決債務糾紛，竟率以強暴方式妨害告訴人行使權利，所
    為實無可取，且迄今尚未與告訴人達成和解，亦未賠償其所
    受損害，本不宜寬貸，惟念及被告4 人坦承犯行，始終表達
    願意與告訴人和解，態度尚可，惟因渠等提出共同賠償告訴
    人新臺幣（下同）1 、2 萬元之和解金額，與告訴人求償被
    告4 人連帶賠償80萬元差距懸殊，致未能和解；本院復考量
    被告己○○患有鼻腔癌，並有青光眼、弱視等視障，一眼看
    不清楚，另一眼視力僅0.2 ，視力範圍僅5 公尺距離，於偵
    查中及本院審理中均閉上眼睛，並領有中華民國身心障礙手
    冊等情，業據被告己○○供承明確，復有該身心障礙手冊影
    本1 紙附卷可稽（見97年度他字第47 63 號卷宗第10頁、本
    院卷一第56-5、56-6頁），證人丙○○亦未結證被告己○○
    有何具體積極攻擊性之犯行，足見被告己○○受囿於視力功
    能受損，行動較為不便，應認其僅係基於犯意聯絡，而消極
    地站在駕駛座旁妨害告訴人離去，情節較輕；又被告己○○
    、被告戊○○、被告乙○○均無犯罪前科紀錄，素行尚佳，
    被告丁○○○則未曾受有期徒刑以上刑之宣告，素行尚可，
    此有臺灣高等法院被告前案紀錄表各1 份在卷可稽；及被告
    4 人犯罪之動機、目的、所受刺激、手段、智識程度、造成
    之實害等一切情狀，分別量處如主文所示之刑，並定應執行
    刑。復審酌被告4 人教育程度、職業、被告己○○、被告戊○○家庭經濟狀況貧寒，與被告丁○○○、被告乙○○家庭
    經濟均小康等情狀，均諭知如易科罰金以1,000 元折算1 日
    之標準，以資懲儆。本院末念及被告4 人前未曾因故意犯罪
    受有期徒刑以上刑之宣告，其因一時失慮偶罹刑典，犯後坦
    承犯行，表示悔意，願與告訴人和解，因與告訴人求償金額
    相距過於懸殊，自不得將未能和解一情單獨歸咎於被告4 人
    ，既均已如前述，是本院審酌再三，認被告4 人經此偵、審
    程序及刑之宣告，當知所警惕，信無再犯之虞，故所宣告之
    刑以暫不執行為適當，爰依刑法第74條第1 項第1 款規定，
    均併諭知緩刑2 年，以啟自新。
據上論斷，應依刑事訴訟法第273 條之1 第1 項、第299 條第1
項前段，刑法第28條、第277 條第1 項、第304 條第1 項、第41
條第1 項前段、第51條第1 項第6 款、第74條第1 項第1 款，刑
法施行法第1 條之1 ，判決如主文。
本案經檢察官甲○○到庭執行職務。
中    華    民    國    97    年    12    月    31    日
                  刑事第十庭  法  官    李俊霖
以上正本證明與原本無異。
如不服本判決應於收受送達後10日內向本院提出上訴書狀，並應
敘述具體理由；如未敘述上訴理由者，應於上訴期間屆滿後20日
內向本院補提理由書（均須按他造當事人之人數附繕本）「切勿
逕送上級法院」。
中    華    民    國    97    年    12    月    31    日
                              書記官    武凱葳
附錄本判決論罪之法條：
刑法第277條
傷害人之身體或健康者，處3年以下有期徒刑、拘役或1千元以下
罰金。
犯前項之罪因而致人於死者，處無期徒刑或7 年以上有期
徒刑；致重傷者，處3年以上10年以下有期徒刑。
刑法第304 條第1項
以強暴、脅迫使人行無義務之事或妨害人行使權利者，處3 年以
下有期徒刑、拘役或300 元以下罰金。
前項之未遂犯罰之。


司法院資訊處製作；財團法人民間司法改革基金會備份。
